臺灣高等法院高雄分院刑事判決　　　　96年度上訴字第1064號
上　訴　人　臺灣高雄地方法院檢察署檢察官
被　　　告　甲○○
上列上訴人因被告違反毒品危害防制條例案件，不服臺灣高雄地
方法院96年度訴字第624 號中華民國96年3月30日第一審判決（
起訴案號：臺灣高雄地方法院檢察署96年度毒偵字第424 號；併
辦案號：同署95年度毒偵字第1004號），提起上訴，及移送併案
（案號：96年毒偵字第3591、3821、4410號），本院依簡式審判
程序，判決如下：
    主  文
原判決撤銷。
甲○○施用第一級毒品，處有期徒刑壹年陸月。扣案第一級毒品
海洛因貳包（均含包裝，其中壹包檢驗前重零點零陸捌公克、檢
驗後重零點零肆零公克；壹包檢驗前重零點貳零肆公克、檢驗後
重零點壹柒壹公克），沒收銷燬之。
    事  實
一、甲○○前於民國94年間因施用毒品案件，經臺灣高雄地方法
    院以94年度毒聲字第2926號裁定送觀察、勒戒後，因無繼續
    施用之傾向，於95年1 月18日執行完畢釋放，由臺灣高雄地
    方法院檢察署檢察官於95年1 月27日，以94年度毒偵字第99
    99號為不起訴處分確定。詎甲○○仍不知警惕，復基於施用
    第一級毒品海洛因之犯意，於下列時、地，接續以針筒注射
    之方式，施用第1 級毒品海洛因：(一)95年10月10日下午某時
    ，在高雄縣大寮鄉○○村○○路85號住處；(二)同年月21日上
    午10時許，在上址；(三)96年1 月20日上午10時許，在上址；
    (四)同年2 月20日上午10時許，在上址；(五)同年4 月4 日中午
    12時40分許，在上址。嗣(一)於95年10月11日下午4 時35分許
    ，因為列管毒品調驗人口，而為警通知到警所採尿送驗後發
    現；(二)於同年月21日上午11時30分許，為警通知到警所採尿
    送驗後發現；(三)於96年1 月23日下午3 時45分許，為警通知
    到警所採尿送驗後發現；(四)於同年2 月23日下午7 時30分許
    ，為警通知到警所採尿送驗後發現；(五)於同年4 月5 日上午
    10時53分許，在高雄縣大寮鄉○○路○ 段452 號旁，為警查
    獲，並扣得其持有之第一級毒品海洛因2 包（其中1 包檢驗
    前0.068 公克、檢驗後0. 040公克；其中1 包檢驗前0. 204
    公克、檢驗後0.171 公克）。
二、案經高雄縣政府警察局林園分局報請及高雄市政府警察局苓
    雅分局移送臺灣高雄地方法院檢察署檢察官偵查起訴及移送
    併辦。
    理  由
一、本件被告甲○○所犯係毒品危害防制條例第10條第1 項之施
    用第一級毒品罪，其係死刑、無期徒刑、最輕本刑為3 年以
    上有期徒刑以外之罪，被告於本院審理程序中就被訴事實為
    有罪之陳述，經告知被告簡式審判程序之旨，並聽取檢察官
    及被告之意見後，本院裁定進行簡式審判程序審理，合先敘
    明。
二、訊據被告甲○○對於上開事實均坦承不諱。且被告為警查獲
    時所採集之尿液，經檢驗結果，呈嗎啡陽性反應，此有長榮
    大學95年10月26日及同年月30日確認報告及姓名對照表各2
    份、正修科技大學超微量研究科技中心96年3 月16日檢驗報
    告2 份、高雄市立凱旋醫院96年4 月23日濫用藥物尿液檢驗
    報告1 紙在卷可稽；另有被告於96年4 月5 日為警查獲時扣
    案之第一毒品海洛因2 包可證，而該2 包白色粉末經送驗，
    確呈海洛因陽性反應，其中1 包檢驗前0.068 公克、檢驗後
    0.040 公克；其中1 包檢驗前0.204 公克、檢驗後0.171 公
    克，亦有高雄市立凱旋醫院96年5 月22日高市凱醫檢字第41
    37號濫用藥物成品檢驗鑑定書1 紙附卷可稽，足見被告上開
    施用海洛因之自白，應與事實相符而堪採信。是本件事證明
    確，被告施用第1 級毒品海洛因之犯行堪以認定。
三、又被告曾於94年間因施用毒品案件，經臺灣高雄地方法院以
    94年度毒聲字第2926號裁定送觀察、勒戒後，於95年1 月18
    日執行完畢釋放之事實，有臺灣高等法院被告前案紀錄表、
    臺灣高雄地方法院檢察署刑案資料查註紀錄表各1 份在卷可
    按。被告於觀察、勒戒執行完畢釋放後5 年內再犯本件施用
    毒品之罪，依毒品危害防制條例第23條第2 項之規定，應依
    法論科。
四、按海洛因為毒品危害防制條例第2 條第2 項第1 款規定之第
    一級毒品，除法律另有規定者外，不得持有、施用。另按施
    用毒品行為，大多具有成癮性，故毒品危害防制條例之施用
    第一級或第二級毒品罪，依該條例之立法意旨，原即預定其
    有反覆施用第一級或第二級毒品之性質，固得認屬學理上所
    稱「集合犯」而為包括之一罪。然對依集合犯而論以包括一
    罪之判斷，仍不能無限擴張，其一罪範圍之認定，必須與於
    95年7 月1 日施行之刑法刪除第56條連續犯規定之立法旨趣
    （立法意旨認：實務上對連續犯之認定，過於寬鬆，常可連
    綿數年之久，不無鼓勵犯罪之嫌，使國家刑罰權之行使，發
    生不合理之現象）相契合，苟行為人主觀上，非出於一個決
    意，客觀上各行為間，又無密切接近關係，依一般社會通念
    ，認不應評價為一罪方合於刑罰公平原則時，自不能悉數率
    皆論以一罪（最高法院96年度台上字第2083號判決意旨參照
    ），反之則有評價為一罪之可能。經查，被告雖先後多次因
    施用第一級毒品經採尿送驗而被查獲，但被告上開事實欄一
    、(一)至(四)之採尿，均係其於施用後，因其為列管毒品調驗人
    口而經通知前往警局採尿送驗後始被查獲，尚非因施用毒品
    之現行犯而遭警查獲致被迫中斷其施用犯意，應認其於事實
    欄一、(五)之犯行被查獲而被迫中斷施用犯意前所為之數次施
    用毒品，均係於一定時間內，侵害同一法益，接續所為一個
    滿足毒癮行為所為的數個舉動，參諸上開意旨，本院認上開
    數個舉動依一般社會健全觀念，不宜強行分開評價，而應認
    係接續犯之包括一罪，方合於刑罰公平原則。核被告甲○○
    所為，係犯毒品危害防制條例第10條第1 項之施用第一級毒
    品罪。其因施用而持有海洛因之低度行為，為施用之高度行
    為所吸收，不另論罪。起訴意旨雖僅論及95年10月11日採尿
    查獲前之施用海洛因之犯罪事實，然於原審移送併辦之事實
    一、(二)部分（95年度毒偵字第1004號）及移送本院併案之事
    實一、(三)至(五)部分（96年度毒偵字第3591、3821、4410號）
    ，因與本件起訴部分，有包括一罪之實質上一罪之關係，已
    如上述，為起訴效力所及，本院併予審理，附此敘明。
五、原審認被告事證明確，因予論科，固非無見；惟原審就事實
    一、(三)至(五)之包括一罪部分未及審理，尚有未洽。檢察官上
    訴指摘原判決此部分不當，非無理由，應由本院予以撤銷改
    判。審酌被告前已有施用毒品之犯行，並經觀察、勒戒及不
    起訴處分後，猶不知悔改，其再次施用毒品，顯見其不知警
    惕，意志不堅，惟念其犯罪後坦承犯行，及施用毒品為自我
    戕害行為，並未危害他人等，及其他一切情狀，酌情量處如
    主文第2 項所示之刑。扣案白色粉末2 包經送驗確係第一級
    毒品海洛因，業如上述，爰依毒品危害防制條例第18條第1
    項前段宣告沒收銷燬之。
據上論結，應依刑事訴訟法第369 條第1 項前段、第364 條、第
299 條第1 項前段、第273 條之1 第1 項，毒品危害防制條例第
10條第1 項，第18條第1 項前段，判決如主文。
本案經檢察官沈紹嘉到庭執行職務。
中　　華　　民　　國　　96　　年　　6 　　月　　27　　日
                  刑事第七庭  審判長法  官    莊飛宗
                                    法  官    孫啟強
                                    法  官    邱明弘
以上正本證明與原本無異。
如不服本判決應於收受本判決後10日內向本院提出上訴書狀，其
未敘述上訴理由者，並得於提起上訴後10日內向本院補提理由書
狀（均須按他造當事人之人數附繕本）「切勿逕送上級法院」。
中　　華　　民　　國　　96　　年　　6 　　月　　27　　日
　　　　　　　　　　　　　　　　　　書記官    黃玉珠
附錄本件判決引用之法條：
毒品危害防制條例第10條
施用第一級毒品者，處 6 月以上 5 年以下有期徒刑。
